【裁判字號】    92,上訴,2505
【裁判日期】    920924
【裁判案由】    毀損等
【裁判全文】
臺灣高等法院刑事判決                          九十二年度上訴字第二五０五號
    上  訴  人  甲○○
    即  自訴人
    被      告  乙○○
                戊○○
                丁○○
                丙○○
右上訴人因自訴被告毀損等案件，不服臺灣新竹地方法院九十年度自字第八九號，中
華民國九十二年六月二十三日第一審判決，提起上訴，本院判決如左：
    主  文
上訴駁回。
    理  由
一、自訴意旨略以：台灣新竹地方法院八十二年度執字第二０一三號於民國（下同）
    八十八年九月三日強制執行點交房屋後，被告等竟私自破壞房屋，並竊佔自訴人
    已點交之房屋，再公然以鐵板圍牆及傢具鐵架、貨櫃屋、汽車、機車、汽油桶，
    將自訴人所有房屋通路包圍，妨害自訴人通常效用及買賣房屋預定效用。又被告
    等公然於系爭新竹市○○街九二號房屋現場及法院公然侮辱、恐嚇危害安全於自
    訴人，彰彰明證被告共同所為之目的，顯已觸犯刑法第三百五十三條第一項、同
    法第三百五十四條、同法第三百零四條、同法第三百二十條第二項、同法第三百
    零九條、同法第三百零五條、同法第三百零六條第一項等罪嫌云云。
二、按提起自訴，應於自訴狀內記載被告之姓名、性別、年齡、籍貫、職業、住所或
    事實，係指記載構成犯罪之具體事實及其犯罪之日、時、處所、方法，刑事訴訟
    法第三百二十條第二項、第三項分別定有明文，此乃關於自訴之程序上合法要件
    之規定，自訴人提出自訴若違背此項規定，經命補正而不補正，即屬違背程序，
    而起訴程序違背規定者，應諭知不受理之判決，自訴程序除有特別規定外，準用
    公訴之程序，刑事訴訟法第三百四十三條及第三百零三條第一款亦分別定有明文
    。
三、經查：本件上訴人即自訴人甲○○於九十年十二月十日對被告乙○○、戊○○、
    丁○○及丙○○等人提起自訴（按被告丙○○為九十二年四月二十九所追加之被
    告），雖於自訴狀內記載被告等以鐵板圍牆及傢具鐵架、貨櫃屋、汽車、機車、
    汽油桶，將自訴人所有房屋通路包圍之方法，妨害自訴人通常效用及買賣房屋預
    定效用等事實，惟並未依首揭法條規定具體敘明被告等之犯罪時間、被告等以如
    何之手段破壞其所有房屋、其所有房屋究受如何之毀損，及以何言語或舉動等對
    其為侮辱或恐嚇等相關犯罪事實，僅空泛指訴被告等人涉有刑法第三百五十三條
    第一項、第三百五十四條、第三百零四條、第三百二十條第二項、第三百零九條
    、第三百零五條、第三百零六條第一項等罪嫌，嗣經原審法院先後二次當庭諭知
    自訴人儘速補正與被告等犯罪事實有關人、事、時、地、物之明確記載（見原審
    卷第二四頁、第一一八頁），自訴人雖分別於九十二年一月十七日提出補充自訴
    理由（二）狀，同年二月七日提出刑事聲請調查證據狀，同年二月二十一日提出
    刑事聲請調查證據狀，同年四月二十九日提出刑事呈報證物狀，同年四月二十九
    日提出刑事追加被告狀，同年五月三日提出刑事補充自訴理由（三）狀，惟均仍
    未就其所指訴被告等所涉前開各罪之構成要件之具體事實及犯罪之時間詳為記載
    補正。而於原審法院調查時亦僅供稱：照片中的時間，是伊發現被毀損的時間，
    伊沒有當場看到房子被毀損，但是他們都住在那邊或是隔壁，而丁○○何時侵入
    ，所以伊認為他們侵入住宅；伊當時看到房屋的燈是亮著，乙○○在裡面，鞋子
    也在屋；戊○○部分因為他們三人是一體的，戊○○妨礙點交，所以主觀上認為
    是他侵入住宅云云（見原審卷第二四頁、第四０頁、第四一頁、第四二頁），亦
    未就其所指訴被告等所涉犯上揭罪嫌之具體犯罪事實及犯罪時間為具體明確之供
    述。
四、另查：
(一)自訴人前曾於八十九年間對被告乙○○自訴涉有公然侮辱、預備放火、恐嚇危害
    安全罪嫌，經台灣新竹地方法院以八十八年度自字第五八號於八十九年四月一日
    判決被告乙○○無罪確定在案，該案自訴人自訴被告乙○○涉有上開犯嫌之時間
    為八十八年六月四日上午十時許，地點在新竹市○○街九十二號，犯罪方法為以
    三字經侮辱，並恐嚇自訴人等，此有該刑事判決書及本院被告全國前案紀錄表各
    一份在卷可稽。
(二)自訴人前另於八十九年四月五日對被告戊○○、乙○○提出自訴，經台灣新竹地
    方法院以八十九年度自字第三三號於八十九年五月三十日判決被告戊○○以強暴
    妨害人行使權利，處有期徒刑三月，並諭知易科罰金算標準；被告乙○○無罪；
    嗣經本院以八十九年度上易字第二五五七號駁回上訴確定在案。而該案之犯罪時
    間為八十八年十一月初某日，犯罪地點為新竹市○○段三一七地號土地上之建號
    一八一０號、四四七七號建築物，亦即門牌號碼均為新竹市○○街九十二號之建
    築物，犯罪方法為將上開建號面臨道路部分全部圈圍，致妨害自訴人使用前開建
    築物，此有該等刑事判決書在卷可稽。
(三)自訴人又曾對被告乙○○、戊○○向台灣新竹地方法院檢察署檢察官提出告訴，
    指訴前開被告二人涉有違反刑法第三百五十四條毀損罪、第三百零四條強制罪、
    第一百三十五條妨害公務罪及第三百二十條第二項竊佔等罪嫌，惟經該署檢察官
    八十八年度偵字第八０五四號偵查結果，認自訴人以與上揭（二）已判決確定之
    同一事實再行提出告訴，而於九十年十二月二十一日為不起訴處分，嗣並經再議
    駁回而告確定在案，此有該不起訴處分書及新竹地方法院檢察署刑案資料查註紀
    錄表（附於台灣新竹地方檢察署九十一年度偵字第一０四三號卷）在卷可稽。
    茲本件自訴人自訴被告乙○○等人涉犯刑法第三百五十三條第一項、同法第三百
    五十四條、同法第三百零四條、同法第三百二十條第二項、同法第三百零九條、
    同法第三百零五條、同法第三百零六條第一項等罪嫌，惟並未具體記載被告等之
    犯罪時間、被告等以如何之言語或舉動等對其為侮辱或恐嚇，及對其以如何之方
    法為毀損等相關犯罪事實，則本件之犯罪事實是否與前開確定判決及不起訴處分
    所認定之犯罪事實同一，本院自無從為明確之判斷。
五、按自訴狀上犯罪事實之記載，須足以表明其起訴之範圍，自應將構成犯罪之事實
    ，其發生日、時、處所及行為之方法或態樣記載清楚，不得簡略，蓋此等要素不
    僅用以決定起訴事實之同一性與單一性之必要要素，且對被告防禦準備亦構成甚
    為重要之要素，故倘於犯罪事實內，未將此等要素詳予載明，其所記載之犯罪事
    實，則易與其他犯罪相混，使人難以臆測其起訴之範圍，被告不僅有就同一事實
    遭雙重科刑之危險，且完全無從提出不在犯罪現場證明，尚難以此自訴狀將被告
    交付審判，又此自訴狀將致使被告難以捉摸其起訴之範圍與起訴事實之性質，而
    難為周到之防禦準備，更有使被告被自訴狀所記載之罪名或所犯法條之誤導，而
    為錯誤之防禦準備之危險，殊足以損害審判之公平、公正，是依首揭法條規定，
    提起自訴應於自訴狀就犯罪事實之日、時、處所及方法等情詳加敘明，本件自訴
    人自訴被告等涉犯上揭罪嫌，惟既未就被告等所涉前開罪名構成要件之具體事實
    及其犯罪之日、時、處所及方法等詳加敘明，致自訴人自訴被告等之犯罪事實無
    法具體確定，依上揭說明，其起訴程序顯屬違背規定，原審因而以自訴人提起本
    件自訴程序違背規定，而依刑事訴訟法第三百四十三條、第三百零三條第一款、
    第三百零七條之規定，不經言詞辯論，為自訴不受理之諭知，經核並無不合，自
    訴人雖具狀聲明不服原審判決，惟並未提出何上訴理由，其空言指摘原審諭知自
    訴不受理係屬不當，顯無理由，應予駁回，並不經言詞辯論為之。
六、台灣新竹地方法院檢察署九十二年度偵字第三三五三號、第三三九九號移送併辦
    意旨略以：（一）告訴人甲○○與案外人吳添福、吳國棟於八十四年四月十二日
    ，向台灣新竹地方法院拍得坐落於新竹市○○段三一七地號土地上之建號分別為
    五號、一八一０號、查封建號四四七七號即門牌號碼均為新竹市○○街九十二號
    之建築物，並於同年五月十五日領得前開建築物之不動產權利移轉證書（不含基
    地），後於八十八年九月三日，經該院執行點交予告訴人甲○○在案，詎被告戊○○、乙○○等人為阻止告訴人使用前開建號一八一０號、查封建號四四七七號
    之建築物，竟未經告訴人同意，基於毀損之犯意聯絡，於八十八年十一月初某日
    ，私自破壞上開房屋之窗戶、門鎖﹔（二）被告二人在台灣新竹地方法院於九十
    年十二月二十五日審理該院九十年度自字第八十九號案件時，在法庭出言恐嚇告
    訴人，並在法庭出入門口阻擋告訴人出入﹔因認被告戊○○及乙○○另涉有刑法
    第三百五十四條之毀損罪及刑法恐嚇罪罪嫌云云，然查自訴人提起本件自訴，經
    本院認其自訴程序違背規定，而為自訴不受理之諭知，就此不受理判決僅為形式
    判決，並未就實體上予以審理，自不生是否裁判上一罪之問題，應退由檢察官另
    為處理，附此敘明。
據上論斷，應依刑事訴訟法第三百六十八條、第三百七十二條，判決如主文。
中      華      民      國    九十二    年      九      月    二十四    日
                              臺灣高等法院刑事第三庭
                                  審判長法  官  張  連  財
                                        法  官  林  明  俊
                                        法  官  張  傳  栗
右正本證明與原本無異。
如不服本判決，應於收受送達後十日內向本院提出上訴書狀，其未敘述上訴之理由者
並得於提起上訴後十日內向本院補提理由書（均須按他造當事人之人數附繕本）。
                                        書記官  秦  慧  榮
中      華      民      國    九十二    年      九      月    二十六    日


司法院資訊處製作；財團法人民間司法改革基金會備份。
